【裁判字號】    97,訴,1726
【裁判日期】    980409
【裁判案由】    毒品危害防制條例
【裁判全文】
臺灣高雄地方法院刑事判決              97年度訴字第1726號
公  訴  人  臺灣高雄地方法院檢察署檢察官
被      告  甲○○
選任辯護人  陳正達律師
            洪世崇律師
            許惠珠律師
上列被告因違反毒品危害防制條例案件，經檢察官提起公訴（97
年度偵字第20836 號），本院判決如下：
    主  文
甲○○意圖販賣而持有第二級毒品，累犯，處有期徒刑柒年；扣
案如附表一編號一至編號四所示含第二級毒品MDMA之綠色圓形錠
劑肆拾顆（含包裝袋肆只）、如附表一編號五、編號六所示含第
二級毒品MDMA之棕色圓形錠劑貳拾捌顆（含包裝袋貳只），均沒
收銷燬之；扣案如附表二所示之第三級毒品愷他命拾柒包（含包
裝袋拾柒只），均沒收。
    事  實
一、甲○○前於民國90年間因偽造文書案件，經臺灣澎湖地方法
    院以90年度訴字第36號判處有期徒刑1 年2 月，經臺灣高等
    法院高雄分院以91年度上訴字第1447號駁回上訴，再經最高
    法院以92年度台上字第175 號駁回上訴確定，並於93年1 月
    19日假釋付保護管束，於93年2 月14日假釋期滿執行完畢。
    詎猶不知悔改，明知MDMA（俗稱搖頭丸）係毒品危害防制條
    例第2 條第2 項第2 款之所列之第二級毒品（起訴書誤載為
    第三級毒品），Ketamine（下稱愷他命）係同條項第3 款所
    列之第三級毒品，均不得非法持有、意圖販賣而持有，竟因
    其友人陳福正積欠其新臺幣（下同）13萬元之賭債，而於97
    年7 月10日至12日間某日凌晨2 時許，在其所開設位於高雄
    市苓雅區○○○路上之「銓盛檳榔攤」內，向陳福正取得愷
    他命500 公克，作為上開賭債之擔保，俟同月月底再由陳福
    正還錢贖回，陳福正並同時無償提供搖頭丸100 顆與甲○○
    ，而甲○○除將上開毒品留供部分施用外，竟萌生營利販賣
    之意圖，擬伺機販售與不特定人牟利。嗣於同年7 月24日下
    午3 時10分許，為警持搜索票至甲○○友人張健鵬高雄市○
    ○區○○路316 號10樓之1 住處執行搜索，當場查獲甲○○
    在上址施用愷他命，並在其身上扣得如附表二編號15至編號
    17所示之愷他命3 小包、杓愷他命筆管2 支、愷他命吸食盤
    1 個及14萬元現金，又在甲○○所使用車牌號碼9351-XK 號
    自用小客車之副駕駛座前方安全氣囊處，扣得如附表二編號
    1 至編號14所示之愷他命14包（與上開附表二編號15至編號
    17之愷他命3 小包，驗前淨重合計459.616 公克，驗後淨重
    合計459.603 公克），及如附表一編號1 至編號4 所示含MD
    MA之綠色圓形錠劑40顆（驗前淨重合計12.011公克，驗後淨
    重合計11.995公克）、編號5 至編號6 所示含MDMA棕色圓形
    錠劑28顆（驗前淨重合計8.305 公克，驗後淨重合計8.285
    公克），始悉上情。
二、案經高雄市政府警察局移送臺灣高雄地方法院檢察署檢察官
    偵查起訴。
    理  由
一、證據能力方面
    按被告以外之人於審判外之陳述，雖不符刑事訴訟法第159
    條之1 至第159 條之4 之規定，而經當事人於審判程序同意
    作為證據，法院審酌該言詞陳述或書面陳述作成時之情況，
    認為適當者，亦得為證據；又當事人、代理人或辯護人於法
    院調查證據時，知有第159 條第1 項不得為證據之情形，而
    未於言詞辯論終結前聲明異議者，視為有前項之同意，刑事
    訴訟法第159 條第1 項、第159 條之5 分別定有明文。本件
    檢察官、被告甲○○及其辯護人於本院審判程序時，就本案
    判決所引用各項證據（含傳聞證據、非傳聞證據及符合法定
    傳聞法則例外之證據）之證據能力，均表示無意見，並同意
    引為證據，且於本院言詞辯論終結前，對於卷附具有傳聞證
    據性質之證據，既均已知其情，卻未聲明異議，本院認該具
    有傳聞證據性質之證據，亦無任何違法取證之不適當情形，
    以之作為證據使用係屬適當，自均具有證據能力。
二、訊據被告固坦承有於上揭時、地，自陳福正取得愷他命500
    公克及搖頭丸100 顆之事實，惟矢口否認有何意圖販賣而持
    有第二、三級毒品之犯行，辯稱：扣案之毒品是陳福正用以
    抵償其所欠的賭債13萬元，除了供伊施用外，剩下的則留待
    月底由陳福正還錢贖回，伊只打算拿來施用，並無任何販賣
    之意圖云云；辯護意旨另以：(一)被告使用之00000000000 號
    電話並無毒品代號之對話，且0000000000電話中，有「帽子
    」、「褲」、「衣服」等字句，係因被告長期施用毒品，朋
    友皆知其購買毒品較便宜，故向其詢價，監聽譯文僅能證明
    被告有與通話對象談論毒品價格，無法證明被告有交付毒品
    與通聯對象；(二)被告尿液檢驗報告中愷他命、去甲基愷他命
    、MDMA濃度均甚高，足見被告長期施用毒品毒癮甚重，其所
    持愷他命僅供1 個月施用份量，且被告持有68顆搖頭完數量
    非多，被告並非意圖販賣而持有毒品，亦無販賣毒品之意圖
    等語為被告辯護。經查：
  (一)被告於97年7 月10日至12日間某日凌晨2 時許，在其所經營
    之「銓盛檳榔攤」內，向陳福正取得愷他命500 公克及搖頭
    丸100 顆，嗣所餘如附表一、二所示之毒品，於同年7 月24
    日下午3 時10分許，為警持搜索票搜索被告友人張健鵬上開
    住處而查獲等情，業據被告坦認在卷，並有高雄市政府警察
    局刑警大隊97年7 月24日在高雄市○○區○○路316 號10樓
    之1 對甲○○之搜索、扣押筆錄，對甲○○所駕駛車號9351
    -XK 號自用小客車之搜索、扣押筆錄各1 份，及查獲毒品現
    場照片2 張附卷可參（見警卷第19頁至第23頁、第30頁至34
    頁、第42頁）；而扣案如附表一編號1 至編號4 所示綠色圓
    形錠劑共40顆、編號5 至編號6 所示棕色圓形錠劑共28顆，
    經送往高雄市立凱旋醫院（下稱凱旋醫院）檢驗之結果，均
    含第二級毒品MDMA及第三級毒品愷他命成分；後再送往高雄
    醫學大學附設中和紀念醫院（下稱高醫附設醫院）檢驗結果
    ，均含第二級毒品MDMA及第三級毒品愷他命成分，如附表一
    編號1 至編號4 所示綠色圓形錠劑40顆，驗前淨重合計12.0
    11公克，驗後淨重合計11.995公克。MDMA純度為27.1% ，純
    質淨重3.254 公克；愷他命純度為3.1%，純質淨重0.372 公
    克；編號5 至編號6 之棕色圓形錠劑28顆，驗前淨重合計8.
    305 公克，驗後淨重合計8.285 公克。MDMA純度為25.9% ，
    純質淨重2.15公克；愷他命純度為4.1%，純質淨重0.34公克
    。至扣案如附表二編號1 至編號14、編號16、17所示之白色
    結晶16包，及編號15之白色粉末1 包，經送往凱旋醫院檢驗
    之結果，均含第三級毒品愷他命成分，後再送往高醫附設醫
    院檢驗結果，上開白色晶體16包及白色粉末1 包，均含第三
    級毒品愷他命成分，驗前淨重合計459.616 公克，驗後淨重
    合計459.603 公克，純度86 %，純質淨重395.269 公克，此
    有凱旋醫院97年8 月21日高市凱醫驗字第7945號濫用藥物成
    品檢驗鑑定書、高醫附設醫院98年1 月20日報告編號9801-3
    9 號檢驗報告及98年2 月17日報告編號9802-87 號、9802-8
    8 號檢驗報告各1 份在卷可稽（見偵卷第34頁至第40頁、見
    本院卷(一)第175 頁、第179 頁至第180 頁），是上開事實，
    應堪認定。
  (二)陳福正因積欠被告13萬元賭債，而以愷他命500 公克作為擔
    保，擬於97年7 月底再向被告還錢贖回，而於被告持有上開
    毒品期間，若有施用上開毒品之情形，則由陳福正扣除被告
    施用部分之毒品價額後還清餘款等情，業據被告迭於偵查中
    供稱：扣案毒品是陳福正用以抵債13萬元債務，也有同意伊
    施用，他說大概7 月底會還錢換回毒品，至伊施用部分則以
    每包愷他命100 公克為單位自債務扣除等語（見偵卷第6 頁
    至第8 頁），及於本院審理時供明：扣案毒品是因陳福正欠
    伊13萬元賭債，拿來抵償，當時愷他命100 公克價格約2 萬
    5000元，伊有跟陳福正說伊要買100 公克愷他命，是伊要施
    用的，陳福正還錢時，要扣除該100 公克愷他命的錢，所以
    當時伊沒有拿愷他命的錢給陳福正，若最後他沒還錢，500
    克的愷他命都是伊的，至於搖頭丸是伊另外要買的，不算在
    賭債內，但陳福正直接拿給伊，沒說到多少錢等語在卷（見
    本院卷(一)第94頁、卷(二)第43頁至第45頁），依被告所述，愷
    他命100 公克為2 萬5000元之價格，與本院職務上所知悉買
    賣愷他命之價格相當，則500 公克愷他命約該當於12萬5000
    元，核與陳福正積欠之13萬賭債相去不遠，參以被告查獲時
    經警採尿送驗結果，確呈MDMA及愷他命陽性反應，有被告尿
    液代碼對照表、凱旋醫院97年8 月4 日轉碼編號A00000000
    號濫用藥物尿液檢驗報告各1 份在卷可憑（見偵卷第44頁、
    第45頁），且其施用第二級毒品部分，經本院以97年度審毒
    聲字第1575號裁定令入勒戒處所觀察、勒戒，亦有該裁定書
    一份可參（見本院卷(一)第128 頁），足認被告上開供述，應
    非虛妄，從而，陳福正交與被告之愷他命500 公克，應係作
    為其積欠被告13萬元賭債之擔保，俟於該月月底再還清債務
    換回上開毒品，則被告係因債務擔保取得500 公克愷他命，
    非因債務而免除販入毒品之對價，被告既未完全取得所有權
    ，即與一般販入毒品之情形有悖；至於上開100 顆搖頭丸依
    被告供述，係陳福正無償提供與被告，並未論及價格或收取
    任何對價，亦不在上開賭債擔保範圍內，應非被告販入；況
    本件亦查無其他積極證據足認被告確有意圖營利而販入第二
    、三級毒品之事實，依罪證有疑利於被告原則，應認被告並
    非基於意圖營利而販入上開毒品。
  (三)又被告於本院審理時供明：門號0000000000號行動電話係伊
    申辦使用，0000000000號行動電話則是陳福正於97年7 月份
    拿給伊使用，且97年7 月18日、19日2 天，該手機只有伊在
    使用等語明確（見本院卷(一)第94頁），並有上開0000000000
    號行動電話使用人資料在卷可憑（見本院(一)卷第29頁），且
    經本院核對上開2 支行動電話門號97年7 月18日晚間10時許
    至同年月19日晚間11時許通話基地台之結果，基地台位置均
    同為高雄市○○區○○街1 號7 樓，此有上開行動電話之通
    訊監察譯文及通聯紀錄可參，足見上開0000000000號行動電
    話於97年7 月18日、19日確係由被告使用，而卷附之該電話
    通訊監察譯文內容除97年7 月19日晚上11時15分許與門號00
    00000000號行動電話對話，因被告有將電話持交他人接聽之
    情形，其內容非被告與他人通話內容，其餘均為被告與他人
    通話之內容無誤。則依卷附之門號00000000 00 號行動電話
    通訊監察譯文觀之（見偵卷第50頁至第57頁）：
  1.97年7 月19日下午5 時57分許，與0000000000號行動電話監
    聽譯文顯示：
    「0000000000號：你那邊有『褲褲』和『衣服』嗎？
      被告        ：有啊。
      0000000000號：衣服怎麼算？
      被告        ：你要多少？
      0000000000號：10件。
      被告        ：10個喔......。
      0000000000號：對啊，他是哪一種的啊？
      被告        ：萬寶龍的。
      0000000000號：萬寶龍......就土色那種嗎？
      被告        ：現在算有2種。
      0000000000號：是喔，都同樣類似台租這樣嗎？
      被告        ：對啊。
      0000000000號：那個20可以拿的到嗎？
      被告        ：沒辦法啦，現在都漲價了，你都不知道，
      0000000000號：要25嗎？
      被告        ：25也不一定拿得到。
      0000000000號：是喔，那這樣你今天會過來凹仔底這邊？
      被告        ：要晚一點。
      0000000000號：好，你晚一點要過來，幫我拿『褲』。
      被告        ：好啊。
      0000000000號：啊『衣服』25如果拿不到就不用了，那個
    而上開譯文內容之「褲褲」、「褲」均係指愷他命，「衣服
    」及「萬寶龍」均指搖頭丸，「10件」是10個，「20」及「
    25」各是指200 元及250 元等情，業據被告供明在卷（見本
    院卷(二)第39頁、第41頁），足認該譯文內容係0000000000號
    使用者向被告詢問搖頭丸之種類、價錢、數量及欲向其購買
    愷他命等事。
  2.97年7 月19日晚上10時13分許，與0000000000號行動電話監
    聽譯文顯示：
    「0000000000號：你有同樣在那嗎？
      被告        ：有啊。
      0000000000號：我朋友要上面20件 ，算多少？
      被告        ：你娘啊，你問那些不都是廢話嗎？
      0000000000號：3 喔？
      被告        ：對啊。
      0000000000號：好啦，這樣我直接叫他過去那，你拿給他
      被告        ：好。                              」
    上開譯文內容之「20件」，係指20顆之搖頭丸，業據被告供
    述明確（見本院卷(二)第40頁），足認該內容係0000000000號
    使用者替其友人向被告洽談搖頭丸之數量、價格、確認地點
    ，應係下游欲向被告購買毒品，且此通電話係由0000000000
    號使用者為友人詢價，尚難認該友人已與被告達成購買毒品
    之合意。
  3.97年7 月19日晚上10時43分許，與0000000000號行動電話監
    聽譯文顯示：
    「0000000000號：我昨天在你那邊看到是紅色還是橘色？
      被告        ：你說上面那個喔？
      0000000000號：對。
      被告        ：紅色和芥末綠。
      0000000000號：紅色和墨綠的喔？
      被告        ：芥末綠。
      0000000000號：芥末綠的喔，這樣......OK。
      被告：喔。                                      」
    上開譯文內容之「紅色」、「橘色」、「芥末綠」係指搖頭
    丸之顏色，經被告供述在卷（見本院卷(二)第40頁），通話內
    容係0000000000號洽詢被告其所有之搖頭丸種類。且於97年
    7 月19日晚上10時56分許，0000000000號使用者復與被告聯
    繫，詢問被告所在地點，欲過去與被告見面，足徵上開通話
    內容，應係下游欲向被告購買毒品。
  4.97年7 月19日晚上11時24分許，與0000000000號行動電話監
    聽譯文顯示：
    「0000000000號：朋友，你那個「衣服」還有沒有？你的「
      被告        ：廢話。
      0000000000號：報我20，我等一下馬上去拿。
      被告        ：好。                              」
    上開譯文內容之「衣服」、「外套」係指搖頭丸，業據被告
    供述明確（見本院卷(二)第41頁），且依通話內容，並非單純
    請被告幫忙詢價，而係欲立即去找被告向其購買，應係0000
    000000號使用者欲向被告購買搖頭丸甚明，惟尚未確認毒品
    價格、交易地點等細節。
  5.細譯上開通話內容，被告係就毒品種類、價格、數量及交易
    地點等等，接受交易者之詢問，交易者若欲購買毒品，係直
    接向被告購買，並無請被告代為另向他人購買之意，顯見被
    告於持有本件愷他命及搖頭丸後，確有起意販賣之意思無疑
    ，然依上開內容，或僅處於詢問毒品種類、價格、數量，或
    尚未確定交易地點，亦未確認買受人為何人，且尚無證據證
    明已著手於販賣行為或交付毒品與他人之行為。
  (四)按「K 他命為Ketamine之俗稱，屬中樞神經抑制劑，醫療上
    用為短效型麻醉劑，其誘導麻醉之劑量如以靜脈注射方式給
    藥約為1-4.5mg/kg，如以肌肉注射方式給藥約為6.5-13mg/k
    g ，非法使用有別於合法使用者之劑量，一般濫用者吸入劑
    量為15-200mg，肌肉注射為25-125mg，口服則為75-300mg，
    長期使用會產生耐藥性及心理依賴性，造成劑量增加及強迫
    性使用。前述施用劑量及致死劑量會隨個人體質差異、施用
    方式而有不同，一般而言口服所需之劑量較吸入或注射為高
    ；久用成癮者因耐藥性產生，更可使其每日需施用之劑量及
    其致死劑量增加」，有行政院衛生署管制藥品管理局94年3
    月3 日管檢字第0940001625號函1 份在卷可稽（見本院卷(一)
    第124 頁至第127 頁）。次按施用毒品者平均1 日施用愷他
    命之劑量，近年來因該藥物被濫用，依文獻報導經鼻吸入粉
    末之劑量約在100-400 毫克（即100-400mg） ，經口服之劑
    量約在350-500 毫克，一般採用經鼻吸入粉末方式，常用之
    劑量約125 毫克，曾有報導成人使用劑量000-0000毫克致死
    情形，此亦有法務部法醫研究所97年9 月25日法醫毒字第09
    70004445號函附卷可參（見本院卷(一)第102 頁）。然查：
  1.本件被告係將愷他命磨成粉摻入香菸，或直接以鼻子吸食之
    方式施用愷他命，業據被告於本院審理時供述明確（見本院
    卷(一)第94頁），而扣案之愷他命17包，經送往高醫附設醫院
    檢驗結果，驗前淨重合計459.616 公克，驗後淨重合計459.
    603 公克，純度86% ，純質淨重395.269 公克，數量非微，
    且依上開函文所述，若以經鼻吸入粉末、平均一日400 毫克
    （0.4 公克）之最高使用劑量計算，則扣案之愷他命足供其
    施用約988 日（395.269 ÷0.4 ＝988.1725，小數點以下四
    捨五入），長達約2 年8 月的時間；且縱以文獻記載之致死
    劑量1000毫克（即1 公克）計算，亦可供被告施用395 日（
    395.269 ÷1 ＝395.269 ，小數點以下四捨五入），即可供
    被告施用約1 年1 月，均顯非短期間內可施用完畢。
  2.再者，本件並未查獲被告已將其所取得之上開毒品販出之證
    據，若認被告於97年7 月10日取得500 公克愷他命，至7 月
    24日為警查獲時尚餘459.616 公克止，共14日期間所短少之
    40.384公克（500-459.616 ＝40.384）全供己使用，亦與其
    供稱：每日施用十幾公克等語不符，況若以純度86% 計算，
    則被告於14天內施用愷他命35公克（40.384×86% ＝34.730
    24，小數點以下四捨五入），則扣案純質淨重395.269 公克
    之愷他命，亦可供被告施用約158 日（395.269 ÷35×14≒
    158.1076，小數點以下四捨五入），即約可供其施用長達5
    個月，難認其可於短期間施用完畢，又被告係自96年年中開
    始於施用愷他命一節，亦據其供明在卷（見本院卷(一)第15頁
    、第94頁）迄其為警查獲時止，僅約1 年，施用毒品時間非
    甚長，是被告辯稱：其長期施用毒品，毒癮甚重，愷他命一
    天施用十幾公克，上開愷他命僅可供自己施用約1 個月云云
    ，委不足採。而被告既係因擔保賭債，而取得上開大量毒品
    ，已為其所供明，則因上開毒品並非其短時間所得施用完畢
    ，若謂其無意變賣上開毒品，則其賭債如何得以受償？參以
    本案確有多人曾與被告聯繫愷他命、搖頭丸等毒品之購買事
    宜，已如上述，足證其確有販賣上開毒品以營利之意圖，至
    為明確。
  (五)至辯護意旨另以：監聽譯文僅能證明被告有與通話對象談論
    毒品價格，無法證明被告有交付毒品與通聯對象；被告尿液
    檢驗報告中愷他命、去甲基愷他命及MDMA濃度均甚高，足見
    被告長期施用毒品毒癮甚重，其所持愷他命僅供1 個月施用
    份量，且其持有68顆搖頭丸數量非多，被告並非意圖販賣而
    持有毒品，亦無販賣毒品之意圖等語置辯，惟查，依上開監
    聽譯文內容觀之，多係下游向被告詢問愷他命、搖頭丸種類
    、價格、數量等交易事項，且欲直接向被告購買，並無請被
    告代為購買之意思，已如上述，雖無證據證明被告販出毒品
    並交付他人之行為，然被告確有起意販賣毒品之意思已甚明
    確。又尿液中可檢驗出藥物濃度，核與施用者之施用劑量、
    方式、頻率，其飲用水多寡、尿液檢驗時間點及個人體質與
    代謝情形等因素相關，此為本院因職務上所知悉之事項，本
    件被告於97年7 月24日下午3 時10分許為警查獲時正在施用
    愷他命，及於97年7 月23日在其高雄縣仁武鄉○○路267 巷
    3 之4 號住處施用搖頭丸等情，業據被告坦認在卷（見警卷
    第6 頁、第12頁），並於遭查獲之97年7 月24日當天經警採
    尿，亦有警詢筆錄1 份在卷可參（見警卷第1 頁至第3 頁）
    ，其施用愷他命時間與採尿時點相近，且於採尿前一日甫施
    用搖頭丸，是其尿液中因施用愷他命、搖頭丸所生之代謝成
    分濃度較高尚屬合理，況被告係自96年年中甫開始施用愷他
    命、搖頭丸，時間並非甚長，其所持愷他命非可供其短期間
    施用完畢等情，亦如上述，並有臺灣高等法院被告前案紀錄
    表1 份可參，是依前開說明，辯護人猶執上開情詞置辯，尚
    難憑取。
  (六)綜上所述，被告上開辯解，要屬飾卸之詞，不足採信。從而，
    本件事證明確，被告前揭犯行均堪以認定。
三、論罪科刑：
  (一)按MDMA及愷他命分別係毒品危害防制條例第2 條第2 項第2
    款、第3 款所指之第二級毒品，不得非法持有、意圖販賣而
    持有。次按毒品危害防制條例所定意圖販賣而持有毒品罪，
    須符合非以營利售賣之意圖而買入，或因其他原因而持有；
    嗣於持有中起意售賣營利之意圖，尚未著手於賣出行為等構
    成要件，始足當之。如係以營利為目的將毒品購入或將之賣
    出，有一於此，即構成販賣毒品既遂罪；倘非以營利售賣之
    意圖而買入毒品，或因其他原因而持有毒品，嗣起售賣營利
    之意圖，著手於售賣行為而未及賣出者，應成立販賣毒品未
    遂罪，均無成立意圖販賣而持有毒品罪之餘地；再按犯罪之
    著手階段，係指行為人為實現犯意而開始實行犯罪構成要件
    之行為而言，販賣毒品，自應以毒販與購毒者就買賣毒品之
    內容有所合意（包括毒品之數量及價格）時，應認已經著手
    販賣毒品之實施（最高法院90年度台上字第2046號、97年度
    台上字第6593號、93年度台上字第462 號及89年度台上字第
    2798號判決意旨可資參照）。查本件被告係自陳福正取得扣
    案之第二、三級毒品，並非基於販賣之意圖販入，已如上述
    ，復查無證據證明被告係意圖販賣牟利而販入上開毒品，又
    依上開監聽內容，被告雖有與通話人談及買賣愷他命、搖頭
    丸之內容，然亦無證據顯示買賣毒品確已成交、買賣人為何
    人、確實買賣之時間、地點、次數、數量及價錢，揆諸前揭
    判決意旨及說明，自應認被告並非基於營利目的購入上開毒
    品，且尚未著手於賣出行為，僅該當意圖販賣而持有第二、
    三級毒品之要件。
  (二)核被告所為，係犯毒品危害防制條例第5 條第2 項意圖販賣
    而持有第二級毒品罪，及同條第3 項意圖販賣而持有第三級
    毒品罪。起訴書雖未引用毒品危害防制條例第5 條第2 項條
    文，惟於起訴事實欄已明確記載此部分之犯罪事實，本院自
    應予以審理。被告持有第二級毒品之低度行為，為意圖販賣
    而持有第二級毒品之高度行為所吸收，不另論罪。被告以一
    意圖販賣而持有之行為，同時觸犯上開二罪名，為想像競合
    犯，爰依刑法第55條規定，從一重之毒品危害防制條例第5
    條第2 項之意圖販賣而持有第二級毒品罪處斷。被告有如事
    實欄所載受有期徒刑執行完畢之事實，有上開臺灣高等法院
    被告前案紀錄表1 份可稽，其受徒刑之執行完畢，5 年以內
    故意再犯本件有期徒刑以上之罪，為累犯，應依刑法第47條
    第1 項規定，加重其刑。爰審酌被告不思以勞力謀生，竟為
    獲取非法利益，明知MDMA、愷他命對施用者之健康危害甚鉅
    ，猶意圖販賣而持有上開毒品，助長毒品氾濫，破壞社會治
    安，戕害他人身心健康，所為誠屬非是，且犯後猶飾詞狡辯
    ，態度不佳，未見悔意，暨被告犯罪之動機、目的、手段、
    所生危害及扣案愷他命數量非微等一切情狀，量處如主文所
    示之刑，以示懲儆。
  (三)扣案如附表一編號1 至編號4 所示含有第二級毒品MDMA及第
    三級毒品愷他命成分之綠色圓形錠劑40顆（驗前淨重合計12
    .011 公 克，驗後淨重合計11.995公克，含包裝袋4 只，每
    10顆分裝為1 小包，均係直接包覆毒品，內各沾有微量之MD
    MA、愷他命殘留而無法析離）、及如附表一編號5 、6 所示
    含有第二級毒品MDMA及第三級毒品愷他命成分之棕色圓形錠
    劑28顆（驗前淨重合計8.305 公克，驗後淨重合計8.285 公
    克，含包裝袋2 只，各以10顆及18顆分裝為1 小包，均係直
    接包覆毒品，內各沾有微量之MDMA、愷他命殘留而無法析離
    ），均應依毒品危害防制條例第18條第1 項前段規定，不問
    屬於犯人與否，宣告沒收銷燬之；至送驗耗損部分之毒品既
    已費失，爰不另宣告沒收銷燬；而上開如附表一所示含有MD
    MA之綠色圓形錠劑40顆及棕色圓形錠劑28顆，雖亦含有愷他
    命之成分，惟既經本院宣告沒收銷燬，亦不另宣告沒收。又
    愷他命依毒品危害防制條例第2 條規定，為公告管制之第三
    級毒品，且依同條例第11條之1 規定，不得擅自持有，雖同
    條例第18條第1 項前段規定僅將查獲之第一、二級毒品不問
    屬犯人與否沒收銷燬之，而排除第三、四級毒品，然第三、
    四級毒品，依公告管制且無正當理由不得擅自持有之規定觀
    之，仍不失為違禁物之屬性（最高法院92年度台非字第138
    號判決亦同此意旨），既未納入上開特別沒收之列，自應依
    刑法第38條第1 項第1 款之規定沒收之。是依上開說明，扣
    案如附表二所示之愷他命17包（驗前淨重合計459.616 公克
    ，驗後淨重合計459.603 公克，含包裝袋17只，均係直接包
    覆毒品，內各沾有微量之愷他命殘留而無法析離），均應依
    刑法第38條第1 項第1 款規定宣告沒收，至愷他命鑑驗耗用
    之部分，既滅失而不存在，亦毋庸為沒收之諭知。至扣案之
    杓愷他命筆管2 支、愷他命吸食盤1 個，均係供被告施用毒
    品之器具，業據被告陳明在卷（見本院卷(一)第94頁），核均
    與被告本件意圖販賣而持有第二、三級毒品之犯行無關，均
    不於本案為沒收銷燬或沒收之諭知；另扣案之14萬元現金，
    尚無證據證明與被告本件犯罪有直接關連，及扣案之車號93
    51-XK 自用小客車鑰匙1 付、安全氣囊遙控器1 個，因尚無
    證據證明上開自用小客車為被告所有，爰均不予宣告沒收，
    附此敘明。
據上論斷，應依刑事訴訟法第299 條第1 項前段，毒品危害防制
條例第5 條第2 項、第18條第1 項前段，刑法第11條、第55條、
第47條第1 項、第38條第1 項第1 款，判決如主文。
本案經檢察官鄭益雄到庭執行職務。
中    華    民    國    98    年    4     月    9     日
                  刑事第十八庭  審判長法  官  蔡廣昇
                                      法  官  黃繼瑜
                                      法  官  周佳佩
以上正本證明與原本無異。
如不服本判決應於收受送達後10日內向本院提出上訴書狀，並應
敘述具體理由；如未敘述上訴理由者，應於上訴期間屆滿後20日
內向本院補提理由書（均須按他造當事人之人數附繕本）「切勿
逕送上級法院」。
中    華    民    國    98    年    4     月    9     日
                                      書記官  王壹理
附錄本案論罪科刑法條：
毒品危害防制條例第5 條
意圖販賣而持有第一級毒品者，處無期徒刑或10年以上有期徒刑
，得併科新臺幣7 百萬元以下罰金。
意圖販賣而持有第二級毒品者，處5 年以上有期徒刑，得併科新
臺幣5 百萬元以下罰金。
意圖販賣而持有第三級毒品者，處3 年以上10年以下有期徒刑，
得併科新臺幣3 百萬元以下罰金。
意圖販賣而持有第四級毒品或專供製造、施用毒品之器具者，處
1 年以上7 年以下有期徒刑，得併科新臺幣1 百萬元以下罰金。
附表一：甲○○為警查扣之MDMA（俗稱搖頭丸）共68顆
┌──┬──────┬────────────────────┐
│編號│  扣案物品  │           鑑  驗  結  果               │
├──┼──────┼────────────────────┤
│ 1  │搖頭丸10顆  │經送往高雄市立凱旋醫院檢驗，均含第二級毒│
│    │（綠色圓形錠│品MDMA及第三級毒品愷他命成分，驗前淨重合│
│    │劑10顆，含包│計3.077 公克，驗後淨重合計2.996 公克。  │
│    │裝袋1 只）  │（見偵卷第38頁至第39頁）                │
├──┼──────┼────────────────────┤
│ 2  │搖頭丸10顆  │經送往高雄市立凱旋醫院檢驗，均含第二級毒│
│    │（綠色圓形錠│品MDMA及第三級毒品愷他命成分，驗前淨重合│
│    │劑10顆，含包│計3.08公克，驗後淨重合計2.984 公克。    │
│    │裝袋1 只）  │（見偵卷第38頁至第39頁）                │
├──┼──────┼────────────────────┤
│ 3  │搖頭丸10顆  │經送往高雄市立凱旋醫院檢驗，均含第二級毒│
│    │（綠色圓形錠│品MDMA及第三級毒品愷他命成分，驗前淨重合│
│    │劑10顆，含包│計3.023 公克，驗後淨重合計2.931 公克。  │
│    │裝袋1 只）  │（見偵卷第38頁至第39頁）                │
├──┼──────┼────────────────────┤
│ 4  │搖頭丸10顆  │經送往高雄市立凱旋醫院檢驗，均含第二級毒│
│    │（綠色圓形錠│品MDMA及第三級毒品愷他命成分，驗前淨重合│
│    │劑10顆，含包│計3.069 公克，驗後淨重合計2.969 公克。  │
│    │裝袋1 只）  │（見偵卷第38頁至第39頁）                │
├──┼──────┼────────────────────┤
│ 5  │搖頭丸10顆  │經送往高雄市立凱旋醫院檢驗，均含第二級毒│
│    │（棕色圓形錠│品MDMA及第三級毒品愷他命成分，驗前淨重合│
│    │劑10顆，含包│計2.982 公克，驗後淨重合計2.873 公克。  │
│    │裝袋1 只）  │（見偵卷第38頁至第39頁）                │
├──┼──────┼────────────────────┤
│ 6  │搖頭丸18顆（│經送往高雄市立凱旋醫院檢驗，均含第二級毒│
│    │棕色圓形錠劑│品MDMA及第三級毒品愷他命成分，驗前淨重合│
│    │18顆，含包裝│計5.473 公克，驗後淨重合計5.375 公克。  │
│    │袋1 只）    │（見偵卷第38頁至第39頁）                │
├──┼──────┴────────────────────┤
│備註│編號1 至編號4 之綠色圓形錠劑搖頭丸40顆，經再送往高雄醫│
│    │學大學附設中和紀念醫院鑑驗結果，均含第二級毒品MDMA及第│
│    │三級毒品愷他命成分，驗前淨重合計12.011公克，驗後淨重合│
│    │計11.995公克。MDMA純度為27.1% ，純質淨重3.254 公克；愷│
│    │他命純度為3.1%，純質淨重0.372 公克。（見本院卷(一)第179 │
│    │頁）                                                  │
│    ├───────────────────────────┤
│    │編號5 至編號6 之棕色圓形錠劑搖頭丸28顆，經再送往高雄醫│
│    │學大學附設中和紀念醫院鑑驗結果，均含第二級毒品MDMA及第│
│    │三級毒品愷他命成分，驗前淨重合計8.305 公克，驗後淨重合│
│    │計8.285 公克。MDMA純度為25.9% ，純質淨重2.15公克；愷他│
│    │命純度為4.1%，純質淨重0.34公克。（見本院卷(一)第180頁） │
└──┴───────────────────────────┘
附表二：甲○○為警查扣之愷他命共17包
┌──┬──────┬────────────────────┐
│編號│  扣案物品  │           鑑  驗  結  果               │
├──┼──────┼────────────────────┤
│ 1  │愷他命1 包  │經送往高雄市立凱旋醫院檢驗，含第三級毒品│
│    │（白色結晶，│愷他命成分，驗前淨重99.54 公克，驗後淨重│
│    │含包裝袋1 只│99.52 公克。（見偵卷第34頁至第38頁）    │
│    │）          │                                        │
├──┼──────┼────────────────────┤
│ 2  │愷他命1 包  │經送往高雄市立凱旋醫院檢驗，含第三級毒品│
│    │（白色結晶，│愷他命成分，驗前淨重99.62 公克，驗後淨重│
│    │含包裝袋1 只│99.6公克。  （見偵卷第34頁至第38頁）    │
│    │）          │                                        │
├──┼──────┼────────────────────┤
│ 3  │愷他命1 包  │經送往高雄市立凱旋醫院檢驗，含第三級毒品│
│    │（白色結晶，│愷他命成分，驗前淨重99.59 公克，驗後淨重│
│    │含包裝袋1 只│99.57 公克。（見偵卷第34頁至第38頁）    │
│    │）          │                                        │
├──┼──────┼────────────────────┤
│ 4  │愷他命1 包  │經送往高雄市立凱旋醫院檢驗，含第三級毒品│
│    │（白色結晶，│愷他命成分，驗前淨重99.18 公克，驗後淨重│
│    │含包裝袋1 只│99.16 公克。（見偵卷第34頁至第38頁）    │
│    │）          │                                        │
├──┼──────┼────────────────────┤
│ 5  │愷他命1 包  │經送往高雄市立凱旋醫院檢驗，含第三級毒品│
│    │（白色結晶，│愷他命成分，驗前淨重4.75公克，驗後淨重  │
│    │含包裝袋1 只│4.74公克。  （見偵卷第34頁至第38頁）    │
│    │）          │                                        │
├──┼──────┼────────────────────┤
│ 6  │愷他命1 包  │經送往高雄市立凱旋醫院檢驗，含第三級毒品│
│    │（白色結晶，│愷他命成分，驗前淨重4.7 公克，驗後淨重  │
│    │含包裝袋1 只│4.688 公克。（見偵卷第34頁至第38頁）    │
│    │）          │                                        │
├──┼──────┼────────────────────┤
│ 7  │愷他命1 包  │經送往高雄市立凱旋醫院檢驗，含第三級毒品│
│    │（白色結晶，│愷他命成分，驗前淨重4.797 克，驗後淨重  │
│    │含包裝袋1 只│4.78公克。  （見偵卷第34頁至第38頁）    │
│    │）          │                                        │
├──┼──────┼────────────────────┤
│ 8  │愷他命1 包  │經送往高雄市立凱旋醫院檢驗，含第三級毒品│
│    │（白色結晶，│愷他命成分，驗前淨重4.81公克，驗後淨重  │
│    │含包裝袋1 只│4.799 公克。（見偵卷第34頁至第38頁）    │
│    │）          │                                        │
├──┼──────┼────────────────────┤
│ 9  │愷他命1 包  │經送往高雄市立凱旋醫院檢驗，含第三級毒品│
│    │（白色結晶，│愷他命成分，驗前淨重4.767 公克，驗後淨重│
│    │含包裝袋1 只│4.753 公克。（見偵卷第34頁至第38頁）    │
│    │）          │                                        │
├──┼──────┼────────────────────┤
│ 10 │愷他命1 包  │經送往高雄市立凱旋醫院檢驗，含第三級毒品│
│    │（白色結晶，│愷他命成分，驗前淨重4.766 公克，驗後淨重│
│    │含包裝袋1 只│4.749 公克。（見偵卷第34頁至第38頁）    │
│    │）          │                                        │
├──┼──────┼────────────────────┤
│ 11 │愷他命1 包  │經送往高雄市立凱旋醫院檢驗，含第三級毒品│
│    │（白色結晶，│愷他命成分，驗前淨重4.804 公克，驗後淨重│
│    │含包裝袋1 只│4.789 公克。（見偵卷第34頁至第38頁）    │
│    │）          │                                        │
├──┼──────┼────────────────────┤
│ 12 │愷他命1 包  │經送往高雄市立凱旋醫院檢驗，含第三級毒品│
│    │（白色結晶，│愷他命成分，驗前淨重4.754 公克，驗後淨重│
│    │含包裝袋1 只│4.743 公克。（見偵卷第34頁至第38頁）    │
│    │）          │                                        │
├──┼──────┼────────────────────┤
│ 13 │愷他命1 包  │經送往高雄市立凱旋醫院檢驗，含第三級毒品│
│    │（白色結晶，│愷他命成分，驗前淨重4.762 公克，驗後淨重│
│    │含包裝袋1 只│4.749 公克。（見偵卷第34頁至第38頁）    │
│    │）          │                                        │
├──┼──────┼────────────────────┤
│ 14 │愷他命1 包  │經送往高雄市立凱旋醫院檢驗，含第三級毒品│
│    │（白色結晶，│愷他命成分，驗前淨重4.829 公克，驗後淨重│
│    │含包裝袋1 只│4.819 公克。（見偵卷第34頁至第38頁）    │
│    │）          │                                        │
├──┼──────┼────────────────────┤
│ 15 │愷他命1 包  │經送往高雄市立凱旋醫院檢驗，含第三級毒品│
│    │（白色粉末，│愷他命成分，驗前淨重0.437 公克，驗後淨重│
│    │含包裝袋1 只│0.429 公克。（見偵卷第34頁至第38頁）    │
│    │）          │                                        │
├──┼──────┼────────────────────┤
│ 16 │愷他命1 包  │經送往高雄市立凱旋醫院檢驗，含第三級毒品│
│    │（白色結晶，│愷他命成分，驗前淨重0.733 公克，驗後淨重│
│    │含包裝袋1 只│0.723 公克。（見偵卷第34頁至第38頁）    │
│    │）          │                                        │
├──┼──────┼────────────────────┤
│ 17 │愷他命1 包  │經送往高雄市立凱旋醫院檢驗，含第三級毒品│
│    │（白色結晶，│愷他命成分，驗前淨重13.238公克，驗後淨重│
│    │含包裝袋1 只│13.22公克。 （見偵卷第34頁至第38頁）    │
│    │）          │                                        │
├──┼──────┴────────────────────┤
│備註│上開扣案之愷他命17包，經再送往高雄醫學大學附設中和紀念│
│    │醫院鑑驗之結果，均驗得第三級毒品愷他命成分，驗前淨重合│
│    │計459.616 公克，驗後淨重合計459.603 公克，純度86% ，純│
│    │質淨重395.269 公克。（見本院卷第175 頁）              │
└──┴───────────────────────────┘


司法院資訊處製作；財團法人民間司法改革基金會備份。
